臺灣高等法院民事裁定
110年度抗字第1443號
抗  告  人  林書瑋  
上列抗告人因聲明異議事件，對於中華民國110年11月9日臺灣新
北地方法院110年度事聲字第29號裁定提起抗告，本院裁定如下
：
    主      文
抗告駁回。
抗告費用由抗告人負擔。 
    理      由
一、按准予訴訟救助，係於訴訟終結前，暫免受救助人應預納之
    裁判費及其他訴訟費用，而由國庫先予墊付。至訴訟終結後
    ，為使國庫便於向應負擔訴訟費用之當事人徵收此項暫免之
    費用，民事訴訟法第114條第1項前段乃規定：「經准予訴訟
    救助者，於終局判決確定或訴訟不經裁判而終結後，第一審
    受訴法院應依職權以裁定確定訴訟費用額，向應負擔訴訟費
    用之當事人徵收之」。又同法第91條第3項規定，法院依聲
    請以裁定確定之訴訟費用額，應於裁定送達之翌日起，加給
    按法定利率計算之利息，考其立法理由，旨在促使當事人早
    日自動償付其應賠償對造之訴訟費用，基於同一法理，於當
    事人無資力支付訴訟費用，由國庫暫時墊付，法院依職權以
    裁定確定訴訟費用額，應類推適用，加給法定遲延利息（最
    高法院108年度台抗字第814號裁定意旨參照）。而所謂訴訟
    費用，包括裁判費、民事訴訟法第77條之23至第77條之25所
    定之費用，即訴訟文書之影印費、攝影費、抄錄費、翻譯費
    、鑑定費、證人及鑑定人日旅費、第三審律師酬金，及其他
    進行訴訟之必要費用。又如原告就起訴聲明已為一部撤回、
    變更、擴張或減縮後，法院始為訴訟標的價額之核定者，即
    應祇以核定時尚繫屬於法院之原告請求判決範圍為準，據以
    計算訴訟標的之價額，徵收裁判費用（最高法院108年度台
    抗字第219號、109年度台抗字第201號民事裁定意旨參照）
    。另法院以裁定確定訴訟費用額，應受確定裁判所命當事人
    負擔訴訟費用內容之拘束，不得就當事人權利之存否再為認
    定。　　 
二、經查：
　㈠抗告人對新北市政府警察局三重分局（下稱三重分局）、新
    北市政府警察局三重分局大同派出所（下稱大同派出所）提
    起國家賠償訴訟（下稱系爭事件），並經原法院以108年度
    救字第122號裁定准予訴訟救助而暫免繳訴訟費用。系爭事
    件經原法院以108年度國字第19號判決駁回抗告人之訴，並
    命訴訟費用由抗告人負擔。抗告人不服提起上訴，並為訴之
    追加。其中三重分局部分，經本院以108年度上國易字第27
    號民事判決駁回抗告人之上訴、追加之訴，並諭知第二審訴
    訟費用（含追加之訴）由抗告人負擔；抗告人不服提起上訴
    ，並聲請為其選任訴訟代理人，最高法院以109年台聲字第1
    442號民事裁定選任胡志彬律師為其訴訟代理人，嗣以109年
    度台上字2545號民事判決廢棄原第二審關於駁回抗告人對於
    三重分局逾新臺幣（下同）50萬元本息之上訴、逾450萬元
    本息之追加之訴及該訴訟費用部分，並諭知該廢棄部分之第
    二、三審訴訟費用，及駁回其他上訴之第三審訴訟費用，均
    由抗告人負擔，復以110年度台聲字第490號民事裁定胡志彬
    律師之第三審律師酬金為2萬元。至大同分局部分，本院以1
    08年度上國易字第27號民事裁定駁回抗告人之上訴，並諭知
    第二審訴訟費用由抗告人負擔，抗告人不服提起抗告，經最
    高法院以109年度台抗字第1239號民事裁定廢棄原第二審裁
    定，並發回更審，經本院以109年度上國更一字第3號受理，
    嗣經抗告人於109年12月29日撤回對大同派出所之上訴而確
    定等情，業據本院依職權調閱系爭事件卷宗查核屬實。
　㈡系爭事件既已終結，依上開規定，法院即應依系爭事件歷審
    裁判主文關於訴訟費用負擔之諭知，裁定確定訴訟費用額，
    向應負擔訴訟費用之當事人徵收之。經本院調閱系爭事件卷
    宗審核結果，原裁定核定抗告人應負擔之訴訟費用如附表計
    算書所示，尚無違誤。從而，原裁定依民事訴訟法第114條
    第1項前段規定，命抗告人繳納訴訟費用18萬3,400元，及自
    原裁定送達翌日起至清償日止，按年息5%計算之利息，於法
    並無不合。抗告意旨指摘三重分局、大同派出所、原法院及
    其他第三人之行為不當（本院卷第17頁），顯係就當事人間
    權利存否任加爭執，均與本件抗告人應負擔訴訟費用之核定
    無關，自非有據。
三、綜上所述，原裁定確定抗告人應繳納系爭事件之訴訟費用為
    18萬3,400元，及加計自原裁定送達之翌日起至清償日止，
    按年息5%計算之利息，並無違誤。抗告意旨指摘原裁定不當
    ，聲明廢棄，為無理由，應予駁回。
四、據上論結，本件抗告為無理由，爰裁定如主文。 　　
中　　華　　民　　國　　111 　年　　5 　　月　　 5　　日
                  民事第三庭
                      審判長法  官  王怡雯
                            法  官  王育珍
                            法  官  吳素勤
正本係照原本作成。
本裁定除以適用法規顯有錯誤為理由外，不得再抗告。如提起再
抗告，應於收受送達後10日內委任律師為代理人向本院提出再抗
告狀。並繳納再抗告費新臺幣１千元。
中　　華　　民　　國　　111 　年　　5 　　月　　5 　　日

  　　　　　　　　　　　　　書記官  劉育妃
　　　　　　　　　　　　　
附表（計算書：依歷審裁判主文應由抗告人負擔之訴訟費用）

項目  金額 （新臺幣） 說明 第一審訴訟費用 1萬0,900元 抗告人於第一審起訴請求三重分局、大同派出所給付100萬元，第一審裁判費為1萬0,900元 第二審訴訟費用 （三重分局部分） 7萬5,750元 抗告人於第二審追加後係請求三重分局、大同派出給付1,000萬元，亦即請求三重分局給付500萬元，第二審裁判費為7萬5,750元 第二審訴訟費用 （大同派出所部分） 無 抗告人於第二審更審程序撤回對於大同派出所之上訴 第三審訴訟費用 （三重分局部分） 7萬5,750元 抗告人對於第二審法院駁回其請求三重分局給付500萬元本息之訴部分全部提起上訴，第三審裁判費為7萬5,750元 第三審訴訟費用 （律師酬金 ） 2萬元  第三審訴訟費用 （大同派出所部分） 1,000元 抗告人不服本院108年度上國易字第27號裁定，提起抗告，抗告費1,000元